臺灣花蓮地方法院民事簡易判決
110年度花簡字第178號
原      告  廖智仁  
            廖秋惠  

            廖智忠  
共      同
訴訟代理人  紀岳良律師(法扶律師)
被      告  林永聰  
訴訟代理人  林國泰律師（解除委任）
            林怡君律師
上列當事人間侵權行為損害賠償事件，原告提起刑事附帶民事訴
訟，經本院刑事庭裁定移送前來（109年度交附民字第83號），
本院於民國111年3月22日言詞辯論終結，判決如下： 
    主      文
原告之訴駁回。　
    事實及理由
一、原告主張：
　㈠被告於民國109年3月27日凌晨4時17分許，騎乘車牌號碼000-
    000號普通重型機車，沿花蓮縣吉安鄉宜昌七街由北往南方
    向行駛，行經花蓮縣○○鄉○○○街0號前，本應注意車前狀況，
    並隨時採取必要之安全措施，且依當時情形，天候晴、柏油
    路面乾燥無缺陷，亦無障礙物，視距良好，而無不能注意之
    情形，竟疏未注意，貿然直行，適行人鄭碧雲（即原告之母
    ）由花蓮縣吉安鄉荳蘭五街由東往西方向，斜向跨越中央分
    向限制線穿越道路行走，因而遭被告騎乘之前開機車撞擊倒
    地，致鄭碧雲受有創傷性顱內出血、多處肋骨骨折、鎖骨折
    及骨盆骨折等傷害，經送往佛教慈濟醫療財團法人花蓮慈濟
    醫院（下稱慈濟醫院）急救後，於翌（28）日中午12時7分
    許因中樞神經衰竭不治死亡（下稱系爭車禍）。
　㈡被告左眼完全失明，已顯著影響視線及行車反應力，卻仍執
    意騎乘機車，以致在視線良好情況下，未能注意被害人鄭碧
    雲穿越馬路，而撞擊鄭碧雲致其受傷不幸死亡。事發當時雖
    為清晨，但已有相當日光，路上更有路燈照明，而依監視器
    畫面顯示，被害人係斜行穿越馬路，並非突然竄出，被告顯
    然有充足時間反應；再由被害人當場顱內出血隔日即死亡，
    撞擊力道強烈不難想像，也可窺見被告意識到被害人時，已
    經無暇為閃避減速行為，故被告應有輕率之重大過失，甚至
    有不確定故意之嫌。
　㈢被害人本意即在穿越路口，路口本無跨越分向限制線，況且
    法無明文行人穿越路口僅得「直線行走」，不得斜線為之（
    何況部分路口還有斜向行人穿越道），被害人要走直線或斜
    線為個人自由，即使斜行有穿越部分限制線，究非被害人本
    意；而在實務上，行人縱未完全踏在行人穿越道上，而有些
    偏離，仍不視為違反交通規則或是肇責，故被害人並未違規
    。何況，本件重點是被告左眼失明，根本看不到被害人，事
    故發生與被害人直線或斜線走沒關係。而行人較動力駕駛車
    輛遠遠弱勢，既然行人並無違規，即更無理由苛責行人應有
    超然之注意義務，被害人本得相信被告會依規定在路口減速
    並禮讓行人，從風險管理及過失防範能力之考量，亦應賦予
    駕駛人更高注意義務。
　㈣對交通部公路總局車輛行車事故鑑定覆議之意見：
  1.被害人是在荳蘭五街與宜昌七街口起行，路口並無分向限制
    線，行人即可穿越之；即使被害人並未垂直於宜昌七街行走
    ，並不影響被害人穿越路口之客觀行為與意圖。但鑑定報告
    忽略此點，機械式以：被害人穿越路口一半時有碰觸分向限
    制線，就是行人違規穿越劃分向限制線道路，顯有誤解。
　2.以被告僅剩獨眼視力，事發前完全無煞車閃避，直接撞上被
    害人，可見被害人直行穿越路口或斜行穿越路口，都不可避
    免遭被告撞擊，則被害人無論斜行或直行，與系爭車禍均無
    因果關係。
　3.被告行至事發路口，本應隨時煞停，並禮讓行人，而為行人
     之被害人有優先路權，也未違規，此點未經鑑定報告考量
    ，容有車本主義立場，忽略現行人本交通之追求。退萬步言
    ，鑑定意見書認定被告違反「注意車前狀況」、「行經無號
    誌路口應減速慢行」兩個注意義務，被害人僅有跨越限制分
    向線，應由被告負主要責任。　　
　㈤依侵權行為損害賠償之法律關係，請求被告賠償項目及金額
    如下：
　1.喪葬費新臺幣（下同）512,500元，由原告平分支出，被告
    應平均給付原告每人170,833元。
　2.醫藥費2,000元，由原告平分支出，被告應平均給付原告每
    人666元。
　3.精神慰撫金各300萬元：被害人一生辛苦拉拔原告長大，雖
    已77歲，但身體健壯，往生前受原告孝順奉養、幸福美滿，
    家人感情緊密。原告本可期待奉養百年，如今卻因被告輕率
    過失行為致被害人死亡，心痛難以言喻，爰各請求賠償300
    萬元。
　4.原告已請領強制汽車責任保險金200萬元等語。　
　㈥並聲明：被告應給付原告各2,505,129元，及自起訴狀繕本送
    達翌日起迄清償日止，按年息5%之計息。
二、被告則以：
　㈠被告並未患有白內障疾病，縱如原告主張患有白內障，系爭
    車禍之發生，係因被害人由該路口內斜向違規跨越中央方向
    限制線穿越道路，未充分注意車道來車，未讓行進中車輛先
    行所致，對被告而言，欠缺預見並迴避之可能性，被告不應
    負賠償之責。而原告請求之喪葬費、精神慰撫金等金額過高
    。
　㈡對交通部公路總局車輛行車事故鑑定覆議之意見：鑑定報告
    認被告有行近無號誌交岔路口未減速慢行之情形，然其所憑
    僅以監視器畫面轉載文字不到一秒時間，不但未調查被告行
    駛速度及有無減速等情，逕認被告有未減速慢行之責任，實
    有速斷。被害人不得穿越道路，被告有優先路權，被害人就
    系爭車禍應負較重之肇事責任等語資為抗辯。並聲明：原告
    之訴駁回。
三、本院之判斷：
　㈠按因故意或過失，不法侵害他人之權利者，負損害賠償責任
    。故意以背於善良風俗之方法，加損害於他人者亦同。違反
    保護他人之法律，致生損害於他人者，負賠償責任。但能證
    明其行為無過失者，不在此限。不法侵害他人致死者，對於
    支出醫療及增加生活上需要之費用或殯葬費之人，亦應負損
    害賠償責任。被害人對於第三人負有法定扶養義務者，加害
    人對於該第三人亦應負損害賠償責任。不法侵害他人致死者
    ，被害人之父、母、子、女及配偶，雖非財產上之損害，亦
    得請求賠償相當之金額。民法第184條、第192條第1項、第2
    項、第194條定有明文。
　㈡被害人鄭碧雲即原告之母親與被告於上揭時地發生系爭車禍
    乙節，為兩造所不爭執，並經本院依職權調閱被告涉犯過失
    致死刑事案件卷宗查核無誤。又被告業經本院109年度交訴
    字第25號刑事判決其犯過失致人於死罪，處有期徒刑5月，
    如易科罰金，以1,000元折算1日在案（本院卷13頁）。本件
    原告就其主張，提出醫學資料、喪葬費用收據、道路交通事
    故現場圖、錄影截圖等件為證（附民卷13至17、本院卷99至
    102、205至209頁），被告則以上開情詞置辯。是本件兩造
    爭執之處，應在於：1.系爭車禍之肇事責任應由何人負擔？
    2.原告得請求被告賠償之金額？審酌如下：
　1.按汽車行駛時，駕駛人應注意車前狀況及兩車並行之間隔，
    並隨時採取必要之安全措施。行人在劃有分向限制線，不得
    穿越道路。道路交通安全規則第94條第3項、第134條第1項
    第3款規定甚明。次按損害之發生或擴大，被害人與有過失
    者，法院得減輕賠償金額，或免除之。民法第217條第1項定
    有明文。經查，系爭車禍肇事地點即花蓮縣○○鄉○○○街0號前
    ，路況為無號誌交岔路口附近、中央分向限制線雙向二車道
    、無慢車道、速限50公里（警記），而綜合上開刑事卷宗所
    附道路交通事故現場圖、照片、道路交通事故調查報告表、
    監視錄影像畫面、筆錄、交通事故談話紀錄、本件原告民事
    準備㈣狀、慈濟醫院之原告病情說明書等資料判斷，可知：
    鄭碧雲係於肇事地點之北向車道路側，由東北往西南方向，
    斜向跨越分向限制線穿越道路，另距肇事地點上游約8公尺
    、下游約3.5公尺，各有1處無號誌交岔路口，沿線設有路燈
    ，現場照明尚稱充足，行車視距良好，無障礙物，應無不能
    注意之情事；與被告駕駛機車，沿宜昌七街由北往南方向行
    駛，行近無號誌路口，未減速慢行，且未注意車前狀況，兩
    者皆有疏失，且疏失情節相當，同為肇事原因。交通部公路
    總局車輛行車事故鑑定覆議會0000000案覆議意見書覆議意
    見亦同此認定（本院卷244頁），本院綜合上開情節與事證
    ，認鄭碧雲、被告應各負50%之過失責任。
　2.被告因駕車過失肇事，致原告母親鄭碧雲死亡，自應依首揭
    規定，對原告負損害賠償責任。爰就原告請求賠償之項目及
    金額，審酌如下：
　⑴原告請求平均支出喪葬費各170,833元方面，業據提出費用收
    據為證（附民卷17頁），經核原告為辦理母親喪葬事宜，支
    出費用項目均為喪葬及習俗所必須者，且衡諸常情，並無過
    高之情事，應予准許，被告所辯並無可採。
　⑵原告請求平均支出醫藥費各666元方面，為被告不爭（本院卷
    64頁），應予准許。
　⑶按不法侵害他人致死者，被害人之父、母、子、女及配偶依
    民法第194條規定請求加害人賠償相當金額之慰撫金時，法
    院對於慰撫金之量定，應斟酌加害人、並被害人暨其父、母
    、子、女及配偶之身分、地位及經濟狀況定之。本件被害人
    鄭碧雲為原告母親，因被告侵權行為致原告受失恃之痛，原
    告得請求被告賠償相當金額之精神慰撫金。本院審酌原告廖
    智忠專科畢業，任職監所管理員，原告廖秋惠專科畢業，為
    自營業者，原告廖智仁專科畢業，為台泥受雇員工；被告目
    前務農，收入不穩定，月收入約1萬多元，已婚，有3個小孩
    ，分別有憂鬱症、輕度智障、在臺北唸書之情形（以上為當
    事人自承，本院卷160、270頁），兩造所得財產狀況（有稅
    務電子閘門所得財產調件明細表可稽，置於證件袋）等兩造
    身分地位、經濟能力，被告侵害情節、對原告造成精神痛苦
    之一切情狀，認原告各請求精神慰撫金100萬元為適當。
　⑷上開金額合計1,171,499元（170833＋666＋0000000＝0000000）
    。而兩造應承擔過失比例各為50%，已如前述，是被告應賠
    償原告各585,750元（0000000×50%＝585750，元以下四捨五
    入），三人合計1,757,250元（585750×3＝0000000）。惟原
    告自承因系爭車禍已領取強制汽車責任保險法規定所為保險
    給付200萬元（附民卷11頁），應予扣除，是原告本件已無
    尚可請求之金額。
四、從而，原告依侵權行為損害賠償之法律關係，請求被告給付
    2,505,129元及法定遲延利息，為無理由，應予駁回。
五、本件事證已臻明確，原告其餘攻擊防禦方法及所提證據，經
    核與判決結果不生影響，爰不逐一論述，附此敘明。　　
六、本件為附帶民事訴訟裁定移送本院民事庭之事件，免納裁判
    費(刑事訴訟法第504條第2項規定參照)，訴訟費用之支出為
    零，爰不為訴訟費用分擔之諭知。
中　　華　　民　　國　 111　　年　　4　 　月　　14　　日
                  花蓮簡易庭  法　官  林敬展
以上正本係照原本作成。
如不服本判決，應於送達後20日內，向本院提出上訴狀並表明上
訴理由，如於本判決宣示後送達前提起上訴者，應於判決送達後
20日內補提上訴理由書（須附繕本）。如委任律師提起上訴者，
應一併繳納上訴審裁判費。
中　　華　　民　　國　　111 　年　　4 　　月　　14　　日
                              書記官  張芝瑜